臺灣板橋地方法院刑事判決　　　　　　 100年度訴字第1993號
公　訴　人　臺灣板橋地方法院檢察署檢察官
被　　　告　胡崑華
上列被告因違反毒品危害防制條例案件，經檢察官提起公訴（
100 年度毒偵字第3402號），被告於本院準備程序進行中就被訴
事實為有罪之陳述，經本院合議庭裁定由受命法官獨任進行簡式
審判程序，判決如下：
    主  文
胡崑華施用第二級毒品，累犯，處有期徒刑肆月；扣案之甲基安
非他命（驗餘淨重各為零點參肆零捌公克、零點伍壹陸捌公克）
，沒收銷燬之；扣案包裝上開甲基安非他命之外包裝袋貳個，沒
收之。又施用第一級毒品，累犯，處有期徒刑捌月；扣案之海洛
因（驗餘淨重貳點貳參公克），沒收銷燬之；扣案包裝上開海洛
因之外包裝袋壹個，沒收之。應執行有期徒刑拾月；扣案之甲基
安非他命（驗餘淨重各為零點參肆零捌公克、零點伍壹陸捌公克
）、海洛因（驗餘淨重貳點貳參公克），沒收銷燬之；扣案包裝
上開甲基安非他命之外包裝袋貳個、包裝上開海洛因之外包裝袋
壹個，沒收之。
    事  實
一、胡崑華前因施用毒品案件，經本院裁定送觀察、勒戒後，認
    有繼續施用毒品之傾向，再經本院裁定令入戒治處所施以強
    制戒治，期間因成效經評定合格，經本院裁定停止戒治，所
    餘戒治期間交付保護管束，於民國88年3 月4 日停止戒治出
    所，嗣再經本院裁定撤銷停止戒治，令入戒治處所施以強制
    戒治，於89年4 月27日再入臺北戒治所施以強制戒治，於89
    年10月16日執行完畢，並由本院以87年度易字第1699號判決
    免刑確定。5 年內(一)復因施用毒品案件，經本院以91年度易
    字第3224號判處有期徒刑6 月確定；(二)再因偽造文書案件，
    經臺灣高等法院以91年度上訴字第1745號判處有期徒刑6 月
    確定；上開(一)、(二)2 罪嗣經本院以93年度聲字第1921號裁定
    定應執行刑為有期徒刑11月確定。(三)復因施用毒品案件，經
    本院以93年度訴字第2230號判處有期徒刑7 月、3 月，應執
    行有期徒刑8 月確定；(四)再因偽造文書案件，經本院以94年
    度訴字第522 號判處有期徒刑5 月確定；上開(三)、(四)各罪嗣
    經本院以95年度聲字第465 號裁定定應執行刑為有期徒刑1
    年1 月確定，經與上開應執行刑11月部分接續執行後，於95
    年8 月10日執行完畢。詎猶不思悛悔，復基於施用第二級毒
    品甲基安非他命之犯意，於100 年5 月1 日晚間某時，在其
    停放於新北市○○區○○路某處之車內，以將第二級毒品甲
    基安非他命放置於玻璃球吸食器上燒烤吸取其濃煙之方式，
    施用第二級毒品甲基安非他命1 次。另基於施用第一級毒品
    海洛因之犯意，於100 年5 月2 日晚間11時許，在其停放於
    新北市○○區○○街與重陽路口之車內，以將第一級毒品海
    洛因摻入香菸點火吸食之方式，施用第一級毒品海洛因1 次
    。嗣於100 年5 月2 日晚間11時15分許，在新北市○○區○
    ○街與重陽路口，因行跡可疑為警盤檢查獲，並扣得其所有
    之海洛因1 包（驗前淨重2.24公克，驗餘淨重2.23公克）、
    甲基安非他命2 包（驗前淨重分別為0.3410公克、0.5170公
    克，經各取樣0.0002公克，驗餘淨重各為0.3408公克、0.51
    68公克），經胡崑華同意採尿送驗，結果呈鴉片類及安非他
    命類陽性反應，始查悉上情。
二、案經新北市政府警察局三重分局報請臺灣板橋地方法院檢察
    署檢察官偵查起訴。本院於準備程序進行中，被告就被訴事
    實為有罪之陳述，經告知被告簡式審判程序之旨，並聽取當
    事人之意見後，裁定進行簡式審判程序。
    理  由
一、上揭犯罪事實，業經被告胡崑華於本院準備程序及審理中坦
    承不諱，並有海洛因1 包、甲基安非他命2 包扣案可資佐證
    ，而被告經警於100 年5 月3 日採集其尿液檢體送驗結果，
    呈鴉片類及安非他命類陽性反應一情，亦有新北市政府警察
    局三重分局查獲毒品案件被移送者姓名代碼對照表、臺灣檢
    驗科技股份有限公司100 年5 月18日報告編號UL/2011/0000
    0000號濫用藥物檢驗報告各1 紙附卷可參，另扣案之粉塊1
    包經送鑑定結果，驗前淨重2.24公克，驗餘淨重2.23公克，
    檢出第一級毒品海洛因成分，有法務部調查局濫用藥物實驗
    室100 年6 月23日調科壹字第10023013940 號鑑定書1 紙在
    卷可稽，扣案之白色結晶塊1 包、白色透明結晶1 包經送鑑
    定結果，驗前淨重分別為0.3410公克、0.5170公克，經各取
    樣0.0002公克，驗餘淨重各為0.3408公克、0.5168公克，均
    檢出第二級毒品甲基安非他命成分，亦有交通部民用航空局
    航空醫務中心100 年6 月27日航藥鑑字第1003523 號毒品鑑
    定書1 紙在卷可佐，足認被告之自白與事實相符，洵堪採為
    認定事實之依據。事證明確，被告犯行已堪認定。又按92年
    7 月9 日新修正之毒品危害防制條例刪除二犯及三犯之規定
    ，一改修法前繁雜之處遇程序，僅將施用毒品者簡化區分為
    初犯、再犯，並認施用毒品者係屬病患性犯人，以觀察、勒
    戒戒除其身癮，並以強制戒治去除其心癮。經觀察、勒戒或
    強制戒治執行完畢釋放後，若係5 年後再犯該條例第10條施
    用毒品罪者，與同條例第20條第1 項、第2 項關於「初犯」
    之處理方式相同，檢察官應先聲請法院裁定令被告入勒戒處
    所觀察、勒戒，並視有無繼續施用毒品傾向，決定應予釋放
    、為不起訴之處分，或應聲請法院裁定令入勒戒處所強制戒
    治；若係5 年內「再犯」同條例第10條施用毒品罪者，依同
    條例第23條第2 項規定，檢察官則應依法追訴。觀諸該條例
    第20條第3 項之修正理由：「觀察、勒戒或強制戒治5 年後
    再犯者，顯見前所實施之觀察、勒戒或強制戒治已足以遮斷
    其施用毒品之癮，為期自新及協助其戒除毒癮，對此5 年後
    再犯者，爰明定仍適用初犯之規定，先經觀察、勒戒、強制
    戒治之程序。」及同條例第23條第2 項之修正理由：「為配
    合簡化施用毒品犯之刑事處遇程序，並鑑於經觀察、勒戒或
    強制戒治執行完畢釋放後5 年內再犯者，其再犯率甚高，原
    據以實施之觀察、勒戒及強制戒治既已無法收其實效，自應
    施以刑事處遇。」，顯然如施用毒品者係前經觀察、勒戒或
    強制戒治等治療程序執行完畢5 年後，始再施用毒品之「初
    犯」，因前所執行之觀察、勒戒或強制戒治已足收戒除毒癮
    之效，自應重新執行觀察、勒戒或強制戒治等治療程序，並
    於治療程序執行完畢後，由檢察官為不起訴處分，毋庸對之
    追訴處罰；反之，在「再犯」之情形，因其先前所為治療程
    序顯未能收戒斷毒癮之效，且考量施用毒品者之再犯率偏高
    ，乃簡化其刑事處遇程序，而逕予追訴處罰，不再施以治療
    程序。參酌上開立法理由，修正毒品危害防制條例就施用毒
    品者，祇於「初犯」及「5 年後再犯」二種情形，有其追訴
    條件之限制，即須於初犯經觀察、勒戒或強制戒治釋放後，
    5 年內均無施用毒品之行為，始能認其前所實施之觀察、勒
    戒或強制戒治已足遮斷毒癮，而得於5 年後再犯時，再予適
    用初犯之規定，重行觀察、勒戒等程序。倘5 年內已經再犯
    ，被依法追訴處罰，縱其第3 次（或第3 次以上）施用毒品
    之時間在初犯釋放5 年以後，即與「5 年後再犯」之情形有
    別，且因已於「5 年內再犯」，顯見其再犯率甚高，原實施
    觀察、勒戒或強制戒治，已無法收其實效，而無5 年戒斷期
    之存在，自無再經觀察、勒戒及強制戒治之必要，應由檢察
    官逕行起訴，始符新法修正之本旨。是被告前因施用毒品案
    件，經本院裁定送觀察、勒戒後，認有繼續施用毒品之傾向
    ，經本院裁定令入戒治處所施以強制戒治，期間因成效經評
    定合格，經本院裁定停止戒治，所餘戒治期間交付保護管束
    ，於88年3 月4 日停止戒治出所，嗣再經本院裁定撤銷停止
    戒治，令入戒治處所施以強制戒治，於89年4 月27日再入臺
    北戒治所施以強制戒治，於89年10月16日執行完畢，並由本
    院以87年度易字第1699號判決免刑確定後，5 年內即再因施
    用毒品案件，經本院以91年度易字第3224號判處有期徒刑6
    月確定，此有臺灣高等法院被告前案紀錄表1 份在卷可稽，
    被告於上開強制戒治執行完畢後，既曾於5 年內再犯毒品危
    害防制條例第10條之罪，並經判刑確定，本次被告所犯毒品
    危害防制條例第10條之罪，自非屬毒品危害防制條例第20條
    第3 項所定「再犯」之情形，而應依法追訴，附此敘明。
二、核被告胡崑華所為，係犯毒品危害防制條例第10條第2 項之
    施用第二級毒品罪及同條例第10條第1 項之施用第一級毒品
    罪。其施用第一級毒品海洛因前後持有第一級毒品海洛因之
    低度行為，及施用第二級毒品甲基安非他命前後持有第二級
    毒品甲基安非他命之低度行為，應分別為施用之高度行為所
    吸收，均不另論罪。又被告所犯前開二罪間，犯意各別，罪
    名互殊，應予分論併罰。又被告有如犯罪事實欄所載之犯罪
    科刑執行情形，有臺灣高等法院被告前案紀錄表1 份在卷可
    憑，其受有期徒刑之執行完畢後，5 年以內故意再犯本件有
    期徒刑以上之施用第一、二級毒品罪，均為累犯，應各依刑
    法第47條第1 項之規定加重其刑。爰審酌被告前已因施用毒
    品案件經送觀察、勒戒及強制戒治，並曾經法院判刑在案，
    有臺灣高等法院被告前案紀錄表1 份在卷可稽，仍不能戒除
    毒癮，再次漠視法令禁制而犯本罪，顯見其戒除毒癮之意志
    薄弱，惟念其犯後坦承犯行，態度尚佳，且施用毒品所生危
    害，實以自戕身心健康為主，對於他人生命、身體、財產等
    法益，尚無明顯而重大之實害等一切情狀，分別量處如主文
    所示之刑，並定其應執行刑，以示懲儆。又扣案之海洛因（
    驗餘淨重2.23公克），屬查獲之第一級毒品，扣案之甲基安
    非他命（驗餘淨重各為0.3408公克、0.5168公克），屬查獲
    之第二級毒品，不問屬於犯人與否，均應依毒品危害防制條
    例第18條第1 項前段規定，於各該次犯行下併予宣告沒收銷
    燬之；而扣案包裝上開海洛因之外包裝袋1 個，係被告所有
    ，供本件施用第一級毒品犯罪所用之物，扣案包裝上開甲基
    安非他命之外包裝袋2 個，則係被告所有，供本件施用第二
    級毒品犯罪所用之物，業經被告供承在卷，爰依刑法第38條
    第1 項第2 款規定，於各該次犯行下併予宣告沒收之。
據上論斷，應依刑事訴訟法第273 條之1 第1 項、第299 條第1
項前段，毒品危害防制條例第10條第1 項、第2 項、第18條第1
項前段，刑法第11條、第47條第1 項、第51條第5 款、第38條第
1 項第2 款，判決如主文。
本案經檢察官王家春到庭執行職務。
中    華    民    國   100    年    12    月    21    日
                      刑事第十二庭  法  官 曾淑娟
上列正本證明與原本無異。
如不服本判決，應於判決送達後10日內敘明上訴理由，向本院提
出上訴狀 (應附繕本) ，上訴於臺灣高等法院。其未敘述上訴理
由者，應於上訴期間屆滿後20日內向本院補提理由書「切勿逕送
上級法院」。
                                    書記官 周雅玲
中    華    民    國   100    年    12    月    21    日
附錄本案論罪科刑法條全文：
毒品危害防制條例第10條
施用第一級毒品者，處6 月以上 5 年以下有期徒刑。
施用第二級毒品者，處3 年以下有期徒刑。